【裁判字號】    89,易,3322
【裁判日期】    891130
【裁判案由】    詐欺
【裁判全文】
臺灣高雄地方法院刑事判決                        八十九年度易字第三三二二號
    公  訴  人  臺灣高雄地方法院檢察署檢察官
    被      告  乙○○
右列被告因詐欺案件，經檢察官提起公訴（八十九年度偵字第一四○八○號），本院
判決如左：
    主  文
乙○○共同連續意圖為自己不法之所有，以詐術使人將本人之物交付，累犯，處有期
徒刑拾月。
    事  實
一、乙○○前曾於民國八十五年、八十六間，分因竊盜及麻藥等案件，經台灣雲林地
    方法院及台灣南投地方法院各判處有期徒刑四月確定，經合併定應執行之刑六月
    確定，於八十六年一月十四日刑期起算，八十六年五月十三日執行完畢，另於八
    十四年間曾因妨害家庭罪，經台灣台南地方法院判處有期徒刑一年六月，緩刑五
    年，緩刑部分嗣經撤銷，於八十六年五月十四日接續執行，於八十七年十一月十
    三日執行完畢，猶不知悔改，竟基於概括犯意，與韓鵬舉（詳細年籍資料，均詳
    附於八十年度偵字第一四○八○號卷，另請檢察官簽分偵辦）、某自稱為陳姓、
    及其他不詳真實姓名、年籍之男女數人，共同基於不法所有之犯意聯絡，共組詐
    騙集團，先由乙○○提供其於八十九年一月十日，在台南和順郵局（局號000
    000－0）開設第000000－0號帳戶，並由王斯平（年籍資料均詳見本
    院審理卷，另請檢察官簽分偵辦）在郵局（局號○○二一一七號）開設第○五六
    一七八號帳戶，另由其他不詳姓名、年籍之人，虛以「航天科技國際股份有限公
    司」名義，刊載俗稱「刮刮樂」對獎方式之廣告，向甲○○及其他不特定人寄發
    ，嗣甲○○於八十九年六月十九日下午一時許，收受上開廣告函件並佯稱業已兌
    中新台幣（下同）八十萬元獎金，經甲○○依廣告上檢附之電話號碼聯絡後，由
    某不詳真實姓名之女子，向之告稱中獎人中獎時須先行繳納部分稅金始得領取彩
    金為由，要求甲○○必須先將稅款四十萬元匯入乙○○及王斯平上開帳戶內，甲
    ○○因而陷於錯誤，乃分別同年六月二十一日，先後三次匯入六萬元、八萬元及
    二萬元至乙○○上開帳戶內，甲○○復於八十九年六月二十二日（起訴書誤植為
    八十八年六月二十九日），續行二次匯入十二萬元及十八萬元至王斯平前開帳戶
    內，嗣於同年六月二十二日，詐騙集團成員韓鵬舉欲使用乙○○上開帳戶提領八
    十萬元現金時，因金額過鉅須由本人親自領取，乃由乙○○於同年六月二十三日
    上午九時二十分許，至高雄縣鳳山市○○路二八九號鳳山郵局前，欲行提領時，
    為警當場查獲。
二、案經甲○○訴由高雄縣警察局報請臺灣高雄地方法院檢察署檢察官偵查起訴。
    理  由
一、訊據被告乙○○固不諱言有於八十九年一月十日，在台南和順郵局（局號000
    000－0）開設第000000－0號帳戶，並於同年六月二十三日上午九時
    二十分許，至高雄縣鳳山市○○路二八九號鳳山郵局前，欲行提領時，為警當場
    查獲等事實，惟矢口否認有何詐欺犯行，並辯稱：上開帳戶係於聯合報之廣告欄
    中，刊載有「小兵立大功」廣告，經與某陳姓成年男子聯絡後，要求伊提供身分
    證影本及印章，至郵局辦理開戶手續，並由該陳姓成年男子以每月一千元代價（
    共計三個月，合計三千元）供為酬勞，其餘相關資料均由該陳姓男子拿走，嗣於
    八十九年六月二十二日下午一時許，某梁姓男子要求協助親自提領八十萬元，翌
    日經渠等安排於高雄之食宿及交通後，依約至高雄縣鳳山市○○路二八九號鳳山
    郵局前，欲行提領時，始為警查獲云云。經查：
（一）被告乙○○提供其於八十九年一月十日，在台南和順郵局（局號000000
      －0）開設第000000－0號帳戶，並由王斯平在郵局（局號○○二一一
      七號）開設第○五六一七八號帳戶，另由其他不詳姓名、年籍之人，虛以「航
      天科技國際股份有限公司」名義，刊載俗稱「刮刮樂」對獎方式之廣告，向甲
      ○○寄發，嗣甲○○於八十九年六月十九日下午一時許，收受上開廣告函件並
      陷於錯誤，誤以為中獎八十萬元後，分別同年六月二十一日，先後三次匯入六
      萬元、八萬元及二萬元至乙○○上開帳戶內，復於八十九年六月二十二日，續
      行二次匯入十二萬元及十八萬元至王斯平前開帳戶內等事實，業據告訴人甲○
      ○於警訊、偵查及本院審理時指訴綦詳，並有廣告單一紙、匯入王斯平及乙○
      ○上開帳戶內之匯款單五紙及由韓鵬舉代兌未成之郵局提款單一紙（均附於偵
      卷）、乙○○及王斯平郵局開戶基本資料與交易提領情形（均附本院審理卷）
      二份在卷可稽，且上開廣告函中所述之「會計師鄭美芬、江文洲」、「律師蘇
      揚堂」與「航天科技國際股份有限公司」均查無其人或公司一節，則有台灣省
會計師公會八十九年七月十九日（八九）會總字第三三二號函、台中律師公會
      八十九年七月十八日中律總字第八九一八四號函及經濟部八十九年七月二十日
      經（八九）商字第八九二一三八三四號函各一紙在卷可佐，顯見上開廣告函指
      陳內容均屬虛偽之事實無訛。
（二）而依民間理財習慣，郵局帳戶係屬個人財產重要檢索依據，帳戶內金錢流向及
      相關記載，常為稅法或其他各該法律之重要憑據，被告業已成年，且為受有基
      本常識教育之人，自無可能不瞭解其中涉及之重要法律爭議，苟若其僅係貪圖
      每月一千元之得利，亦當預知其內不當或來源不明之金錢利得，將來可能成為
      對己不利之事證，是以借用帳戶予他人使用時，衡情必會探詢使用目的及方式
      ，甚而留存對方真實姓名、年籍之資料或隨時檢索查驗帳戶使用情形方屬常情
      ，豈有借用後任令不管，甚且於借用人刻意安排食宿、交通，要求代為兌領八
      十萬元之高額現款時，竟仍全然不知其中緣由，且未留存或探詢對方真實姓名
      、年籍以求日後涉訟時自保之理，足見被告上開所辯，悖離常情至鉅，所辯無
      從採憑，被告應係明知上開詐騙集團之行騙方式與手法至明。從而，被告提供
      個人帳戶供為渠等犯罪使用，自有犯意之聯絡及行為之分擔甚明。綜上以觀，
      本件被告罪證明確，犯行洵堪認定，應依法論科。
二、核被告所為係犯刑法第三百三十九條第一項之詐欺取財罪，其於八十九年六月二
    十一日、六月二十二日，同以上開方式，多次詐得甲○○款額行為，均時間緊接
    ，所犯亦屬構成要件相同罪名，顯係出於概括犯意而反覆為之，為連續犯，爰依
    刑法第五十六條之規定，從一較重之詐欺罪論處，並以一罪論，且加重其刑。其
    與韓鵬舉、王斯平（詳細年籍資料，均詳附於八十年度偵字第一四○八○號卷）
    、某自稱為陳姓、及其他不詳真實姓名、年籍之男女數人間，就上開犯行俱有犯
    意聯絡及行為之分擔，為共同正犯。又其前曾於八十五年、八十六間，分因竊盜
    及麻藥等案件，經台灣雲林地方法院及台灣南投地方地院各判處有期徒刑四月確
    定，經合併定應執行之刑六月確定，於八十六年一月十四日刑期起算，八十六年
    五月十三日執行完畢，另於八十四年間曾因妨害家庭罪，經台灣台南地方法院判
    處有期徒刑一年六月，緩刑五年，緩刑部分嗣經撤銷，於八十六年五月十四日接
    續執行，於八十七年十一月十三日執行完畢，有台灣高雄地方法院檢察署刑案資
    料查註紀錄表、本院被告院內索引卡紀錄表、台灣高等法院被告全國前案紀錄表
    各一份在卷可佐，其於五年以內，再犯有期徒刑以上之本罪，係屬累犯，應依刑
    法第四十七條規定，遞加重其刑。茲審酌被告不思取財，竟貪慾圖利，利用被害
    人貪小短利，無暇明察機會，多次以同一手法詐騙他人，破壞社會經濟秩序甚鉅
    ，且其迭有不良犯行之前科，業如上開說明，足見素行非佳，並有反覆實施詐騙
    行為之慣行，且其犯後矯飾犯行等一切情狀，爰量處如主文所示之刑。
三、另同案共犯韓鵬舉、王斯平（詳細年籍資料，均詳附於八十年度偵字第一四○八
    ○號卷，另請檢察官簽分偵辦）、某自稱為陳姓、及其他不詳真實姓名、年籍之
    男女數人，另請檢察官簽分偵辦。
據上論斷，應依刑事訴訟法第二百九十九條第一項前段、刑法第二十八條、第五十六
條、第三百三十九條第一項、第四十七條、罰金罰鍰提高標準條例第一條前段，判決
如主文。
中    華    民    國    八十九    年    十一      月      三十         日
                                  臺灣高雄地方法院刑事第一庭
                                      法  官       邱基峻
右正本證明與原本無異。
如不服本判決，應於判決送達後十日內，向本院提出上訴狀。
                                      書記官       王美玲
中    華    民    國    八十九    年     十二     月        一        日


司法院資訊處製作；財團法人民間司法改革基金會備份。
